臺灣新竹地方法院刑事判決　　　　　　　　99年度訴字第23號
公　訴　人　臺灣新竹地方法院檢察署檢察官
被　　　告　蔡偉名
指定辯護人　本院公設辯護人林建和
上列被告因違反槍砲彈藥刀械管制條例案件，經檢察官提起公訴
（98年度偵字第519 號）及移送併案審理（臺灣臺北地方法院檢
察署98年度偵字第11928 號），本院判決如下：
    主  文
蔡偉名未經許可，持有可發射子彈具有殺傷力之改造槍枝，處有
期徒刑年捌月，併科罰金新臺幣拾陸萬元，罰金如易服勞役，
以新臺幣壹仟元折算壹日。扣案如附表所示之改造槍枝貳支，均
沒收。
    事  實
一、蔡偉名明知可發射子彈具有殺傷力之改造槍枝及具有殺傷力
    之子彈，係屬槍砲彈藥刀械管制條例第4 條第1 項第1 款、
    第2 款之槍砲、彈藥，未經中央主管機關許可，不得持有，
    竟基於持有可發射子彈具有殺傷力槍枝與子彈之犯意，於民
    國96年下半年間某日，在臺北市○○○路與南京東路口之麥
    當勞內，因真實姓名不詳之成年友人「李宏昇」積欠其新臺
    幣（下同）30萬元，而由李宏昇先清償5 萬元，其餘欠款由
    李宏昇提供仿BERETTA 廠92FS型半自動手槍製造，換裝土造
    金屬槍管而成，經檢視滑套上具部分裂痕，惟不影響其擊發
    功能，仍可供擊發適用子彈使用，具有殺傷力之改造槍枝1
    支（含彈匣1 個，槍枝管制編號：0000000000）、由德國HK
    廠USP COMPACT 型口徑9mm 制式半自動手槍，換裝土造金屬
    槍管而成，擊發功能正常，可供擊發同口徑制式子彈使用，
    具有殺傷力之改造槍枝1 支（含彈匣1 個，槍枝管制編號：
    0000000000）及口徑9mm 具有殺傷力之制式子彈9 顆、由金
    屬彈殼組合直徑9.0 ±0.5mm 金屬彈頭具有殺傷力之非制式
    子彈4 顆、由金屬彈殼組合直徑9.0mm 金屬彈頭具有殺傷力
    之非制式子彈1 顆、由金屬彈殼組合直徑8.8mm 金屬彈頭具
    有殺傷力之非制式子彈1 顆等物（上開子彈送鑑時均已試射
    完畢）作為擔保，自斯時起，蔡偉名將之放置在臺北市○○
    ○路○ 段租屋處而持有之。嗣蔡偉名於98年1 月8 日晚上某
    時許，將上開改造槍枝2 支及口徑9mm 具有殺傷力之制式子
    彈8 顆放置在登記名義人為友人杜榮緯，實為蔡偉名所有之
    車牌號碼2878-QU 號自用小客車副駕駛座之置物箱內，另將
    口徑9mm 具有殺傷力之制式子彈1 顆、由金屬彈殼組合直徑
    9.0 ±0.5mm 金屬彈頭具有殺傷力之非制式子彈4 顆、由金
    屬彈殼組合直徑9.0mm 金屬彈頭具有殺傷力之非制式子彈1
    顆、由金屬彈殼組合直徑8.8mm 金屬彈頭具有殺傷力之非制
    式子彈1 顆等物放置在褲子口袋內，並駕駛上開車輛先至臺
    北縣新店市○○路695 巷6 號之2 處找尋友人，期間因使用
    該址洗手間，而將原放置在褲子口袋內之7 顆子彈遺留在洗
    手間內之洗衣機上而逕行離去，繼續駕駛上開車輛搭載杜榮
    緯、黃浚淳等友人至臺中用餐。用餐完畢後，蔡偉名駕駛上
    開車輛搭載杜榮緯、黃浚淳等友人返回臺北，於98年1 月9
    日凌晨4 時許，行經國道三號高速公路北向96公里處即新竹
    縣寶山鄉附近時，因車輛爆胎以時速30公里之低速行駛而為
    警攔查。經警員目視發現副駕駛座腳踏墊處有K 他命調配盤
    1 個（起訴書誤載為K 他命殘渣袋），在徵得蔡偉名同意後
    搜索該車，自副駕駛座之置物箱內扣得上開具殺傷力之改造
    槍枝2 支及口徑9mm 具有殺傷力之制式子彈8 顆。另於98年
    1 月20日下午1 時50分許，為警持臺灣臺北地方法院核發之
    搜索票前往臺北縣新店市○○路695 巷6 號之2 處搜索，當
    場在該址洗手間內之洗衣機上查扣前開7 顆子彈而查獲上情
    。
二、案經內政部警政署國道公路警察局第六警察隊報告臺灣新竹
    地方法院檢察署檢察官偵查起訴，及臺北市政府警察局大安
    分局移送臺灣臺北地方法院檢察署檢察官偵查移送併案審理
    。
    理  由
壹、程序部分：
  一、按法院或檢察官得囑託醫院、學校或其他相當之機關、團
      體為鑑定，或審查他人之鑑定，並準用第203 條至第206
      條之1 之規定，而鑑定之經過及其結果，應命鑑定人以言
      詞或書面報告，刑事訴訟法第208 條第1 項前段及第206
      條第1 項分別定有明文。查本件扣案之槍彈，由檢察官指
      揮承辦員警送往內政部警政署刑事警察局鑑定，後又由本
      院就若干事項囑託其續為鑑定或補充說明，而該局係我國
      最高刑事警察機關，指揮各警局刑事警察偵辦刑事案件，
      及受囑託鑑定各刑事案件之證物，以協助偵辦刑案，所為
      之鑑定，自具有相當之專業及可信度，且該局鑑定人員係
      依法令從事公務之人員，亦將鑑定經過及其結果詳細載明
      於各該鑑定書函上，並無任何顯不可信之情況，參照刑事
      訴訟法第159 條第1 項「除法律別有規定」之例外（修法
      意旨明確指出包含同法第206 條）暨同法第159 條之4 第
      1 款等規定，本案所引用該局出具之各該槍彈鑑定書函均
      有證據能力。
  二、次按，被告以外之人於審判外之言詞或書面陳述，除法律
      有規定者外，不得作為證據。又被告以外之人於審判外之
      陳述，經當事人於審判程序同意作為證據，法院審酌該言
      詞陳述或書面陳述作成時之情況，認為適當者，亦得為證
      據。當事人、代理人或辯護人於法院調查證據時，知有第
      159 條第1 項不得為證據之情形，而未於言詞辯論終結前
      聲明異議者，視為有前項之同意，刑事訴訟法第159 條第
      1 項及第159 條之5 分別定有明文。經查，本件被告蔡偉
      名及其辯護人就證人杜榮緯、黃浚淳、吳長霖、方勉慈、
      孟維強於警詢時之證述，在本院準備程序及審理時，就證
      據能力一節均表示無意見，並未於本案言詞辯論終結前聲
      明異議，而本院審酌上開證人於警詢時之陳述係於案發後
      就自己親身經歷之事實所為者，依其陳述作成時之情況並
      無不適當，且非非法取得之證據，又無證明力明顯過低之
      情形，復經本院於審判期日就上開證據進行調查、辯論，
      依前開規定，自得為證據；末按，本案認定事實所引用之
      文書證據，並無證據證明係公務員違背法定程序所取得，
      亦無刑事訴訟法第159 條之4 之顯有不可信之情況與不得
      作為證據之情形，本院斟酌本案卷內之證據並非非法取得
      ，亦無證明力明顯過低之情形，且經本院於審判期日依法
      進行證據之調查、辯論，被告於訴訟上之程序權，已受保
      障，故前揭各該證據，亦均得採為證據，併此敘明。
貳、實體部分：
  一、認定犯罪事實所根據的證據及理由：
  （一）被告蔡偉名對於上揭時地，未經許可，持有前開具有殺
        傷力之改造槍枝及子彈等情，於警詢、偵訊、本院準備
        程序及審理時均坦承不諱（參98年度偵字第519 號卷第
        6 頁至第8 頁、第37頁至第40頁、第48頁至第50頁、98
        年度核退字第2 號卷第15頁至第18頁、臺灣臺北地方法
        院檢察署98年度偵字第11928 號卷第5 頁至第6 頁、本
        院審訴卷第20頁至第22頁、第63頁至第66頁、本院卷第
        45至50頁、第118 頁至第126 頁），核與證人杜榮緯、
        黃浚淳、方勉慈、孟維強於警詢時所述大致相符（參98
        年度核退字第2 號卷第6 頁至第12頁、第19頁至第28頁
        、臺灣臺北地方法院檢察署98年度偵字第11928 號卷第
        7 頁至第12頁），並有國道公路警察局第六警察隊竹林
        分隊98年1 月9 日職務報告書、搜索扣押筆錄、扣押物
        品目錄表、勘察採證同意書、車號查詢汽車車籍資料、
        臺灣臺北地方法院98年度聲搜字120 號搜索票、臺北市
        政府警察局大安分局搜索扣押筆錄、扣押物品目錄表、
        內政部警政署國道公路警察局第六警察隊99年3 月5 日
        公警六刑字第0990601416號函暨檢附之報告、臺北市政
        府警察局大安分局99年3 月17日北市警安分刑字第0993
        0551500 號函暨檢附之現場蒐證光碟、現場繪製圖及照
        片、本院99年3 月26日勘驗筆錄各1 份、扣押槍彈照片
        8 張在卷可稽（參98年度偵字第519 號卷第5 頁、第9
        頁至第10頁、第12頁、第15頁、第31頁至第33頁、第41
        頁、臺灣臺北地方法院檢察署98年度偵字第11928 號卷
        第18頁至第22頁、第32頁、本院卷第31頁至第34頁、第
        39頁至第43頁、第51頁），此外，復有扣案之槍枝2 支
        、子彈15顆可資佐證。
  （二）而扣案之上開於98年1 月9 日查獲之槍枝2 支及子彈8
        顆，經送請內政部警政署刑事警察局鑑定，該局以檢視
        法、性能檢驗法、電解腐蝕法、比對顯微鏡法、氰丙烯
        酸酯法、試射法鑑驗後，認：送鑑手槍1 支（槍枝管
        制編號：0000000000），係改造手槍，由仿BERETTA 廠
        92FS型半自動手槍製造之槍枝，換裝土造金屬槍管而成
        ，經檢視滑套上具部分裂痕，惟不影響其擊發功能，仍
        可供擊發適用子彈使用，認具殺傷力。送鑑手槍1 支
        （槍枝管制編號：0000000000），係由德國HK廠USP CO
        MPACT 型口徑9mm 制式半自動手槍，換裝土造金屬槍管
        而成，槍號遭磨滅，經以電解腐蝕法重現結果，研判槍
        號為00-000000 ，擊發功能正常，可供擊發同口徑制式
        子彈使用，認具殺傷力。送鑑子彈8 顆，均係口徑9m
        m 制式子彈，採樣3 顆試射，均可擊發，認具殺傷力，
        有該局98年2 月13日刑鑑字第0980005500號鑑定書1 份
        及所附相片16張、99年5 月13日刑鑑字第0990047187號
        函1 紙附卷可憑（參98年度偵字第519 號卷第44至46頁
        、本院卷73頁）。另於98年1 月20日扣案之前開子彈7
        顆，經送請內政部警政署刑事警察局鑑定，該局以檢視
        法、性能檢驗法、試射法、動能測試法鑑驗後，認：
        送鑑子彈4 顆，均係非制式子彈，由金屬彈殼組合直徑
        9.0 ±0.5mm 金屬彈頭而成，採樣1 顆試射，可擊發，
        認具殺傷力。送鑑子彈1 顆，係非制式子彈，由金屬
        彈殼組合直徑9.0mm 金屬彈頭而成，經試射，可擊發，
        認具殺傷力。送鑑子彈1 顆，係非制式子彈，由金屬
        彈殼組合直徑8.8mm 金屬彈頭而成，經試射，可擊發，
        認具殺傷力。送鑑子彈1 顆，係口徑9mm 制式子彈，
        經試射，可擊發，認具殺傷力。經取他案查扣與本案
        相同彈底、批號之口徑9mm 制式子彈，分別與上述槍枝
        2 支（槍枝管制編號：0000000000、0000000000）裝填
        結果，均能順利裝填，有該局98年2 月25日刑鑑字第09
        80011248號鑑定書1 份及所附相片10張、99年3 月23日
        刑鑑字第0990018569號函1 份及所附相片10張在卷可稽
        （參臺灣臺北地方法院檢察署98年度偵字第11928 號卷
        第27頁至第30頁、本院卷第56頁至第59頁）。又臺灣臺
        北地方法院檢察署檢察官向臺灣新竹地方法院檢察署檢
        察官借調子彈8 顆後，將未試射之口徑9mm 制式子彈5
        顆再送請該局鑑定，經該局以試射法鑑驗後，認均可擊
        發，具殺傷力等情，有該局98年8 月26日刑鑑字第0980
        101103號函1 份及所附相片4 張附卷可稽（參本院審訴
        卷第45頁至第46頁）。嗣本院再將未試射由金屬彈殼組
        合直徑9.0 ±0.5mm 金屬彈頭而成之非制式子彈3 顆送
        請該局鑑定，經該局以試射法鑑驗後，認均可擊發，具
        殺傷力等情，有該局99年1 月7 日刑鑑字第0980167331
        號函1 份及所附相片1 張在卷可憑（參本院審訴卷第70
        頁），足見上開改造槍枝2 支及制式子彈9 顆、非制式
        子彈6 顆，均具有殺傷力至明。綜上，足認被告自白核
        與事實相符而堪採信，本案事證已臻明確，被告所為前
        揭犯行洵堪認定，應予依法論科。
  二、論罪科刑部分：
（一）核被告蔡偉名持有改造槍枝2 支（含彈匣2 個，槍枝管制
      編號0000000000、0000000000）之行為，係犯槍砲彈藥刀
      械管制條例第8 條第4 項之未經許可持有可發射子彈具有
      殺傷力之改造槍枝罪；其持有具有殺傷力制式子彈9 顆及
      非制式子彈6 顆之行為，則係犯槍砲彈藥刀械管制條例第
      12條第4 項之未經許可持有子彈罪。又其同時持有制式子
      彈9 顆及非制式子彈6 顆，係一故意行為侵害一法益，屬
      單純一罪。另被告持有口徑9mm 具有殺傷力之制式子彈1
      顆、由金屬彈殼組合直徑9.0 ±0.5mm 金屬彈頭具有殺傷
      力之非制式子彈4 顆、由金屬彈殼組合直徑9.0mm 金屬彈
      頭具有殺傷力之非制式子彈1 顆、由金屬彈殼組合直徑8.
      8mm 金屬彈頭具有殺傷力之非制式子彈1 顆等物部分，雖
      未經檢察官提起公訴，然此部分與本案前開論罪間，有實
      質上之一罪關係，且經移送併辦，又經公訴人當庭擴充被
      告之犯行如事實欄所載，本院自得併予審理。再被告以一
      持有行為觸犯上開2 罪名，為想像競合犯，應依刑法第55
      條之規定，從一重論以未經許可持有可發射子彈具有殺傷
      力之改造槍枝罪。
（二）爰審酌具有殺傷力之槍枝及子彈均屬高度危險之物品，非
      經中央主管機關之許可，當不得擅自持有，被告漠視法令
      ，率爾持有上開具有殺傷力之改造槍枝2 支、制式子彈9
      顆及非制式子彈6 顆，對於他人之身體、生命及社會治安
      、秩序顯已造成潛在之危險與不安，兼衡被告持有期間長
      達1 年餘，且於98年1 月8 日攜帶槍彈外出，併審酌其智
      識程度為國中畢業，犯後坦認犯行，態度良好，未持以從
      事其他不法行為，並未造成實害等一切情狀，量處如主文
      所示之刑，併就罰金部分諭知易服勞役之折算標準，以資
      懲儆。
（三）扣案如附表所示之改造槍枝2 支（含彈匣2 個）係違禁物
      ，均應依刑法第38條第1 項第1 款宣告沒收。至扣案具有
      殺傷力之制式子彈9 顆及非制式子彈6 顆，因鑑定需要試
      射後，其彈藥部分業因擊發而燃燒殆盡，其餘部分亦裂解
      為彈頭及彈殼，而失其原有子彈之完整結構及效能，已不
      具子彈違禁物之性質，爰不予宣告沒收之。
  三、臺灣臺北地方法院檢察署移送併辦意旨（98年度偵字第11
      928 號）略以：被告蔡偉名復於97年下半年間某日相近時
      間，在臺北縣烏來鄉某處，自真實姓名不詳之成年友人「
      阿湯」處，取得具殺傷力之氣體動力式槍枝1 支而持有之
      ，因認被告蔡偉名此部分犯行與本件有罪部分之犯行，係
      同一持有行為持有前述槍彈，而有裁判上一罪關係移送併
      辦等語。惟查：移送意旨所指被告於97年下半年間某日相
      近時間，在臺北縣烏來鄉某處，自真實姓名不詳之成年友
      人「阿湯」處，收受具殺傷力之氣體動力式槍枝1 支而持
      有之，與被告本件有罪部分係於96年下半年間某日，在臺
      北市○○○路與南京東路口之麥當勞內，自其真實姓名不
      詳之成年友人「李宏昇」處，收受改造槍枝2 支及具有殺
      傷力之制式子彈9 顆、非制式子彈6 顆而持有之犯行間，
      就犯罪時間、收受槍彈地點、槍枝來源均不相同，況被告
      於偵訊時供稱：空氣槍與新竹被查獲之槍彈取得時間及對
      象均不同，係先在烏來「阿湯」處取得空氣槍，再取得新
      竹被查獲之槍彈等語（參臺灣臺北地方法院檢察署98年度
      偵字第11928 號卷第37頁至第38頁）；於本院準備程序時
      供稱：「（這三把槍，其中二把是李宏昇給你的，另一把
      是【阿湯】給你的？是否於不同時間、不同地點交付？）
      是。李宏昇給我的二把是一起給我的，【阿湯】是另外的
      時、地交給我另一把槍的」、「（之前在本院準備程序所
      述，空氣槍是另一名綽號【阿湯】之人交付，時間亦與李
      宏昇交付時間不同，是否屬實？）之前、之後我沒有印象
      ，是綽號【阿湯】之人交給我，不是李宏昇交付，時間也
      與李宏昇交付時間不同，地點是在台北縣新店市○○路邊
      」等語（參本院審訴卷第64頁、本院卷第48頁背面）；於
      本院審理時供稱：李宏昇交給我的2 把槍與「阿湯」交給
      我的1 把槍之間相隔幾個月等語（參本院卷第125 頁），
      益見移送意旨所指被告持有空氣槍之時間與被告本件持有
      槍彈時間相隔數月之久，時間已難謂同一或緊接，且本件
      係因李宏昇積欠被告款項，而由李宏昇先清償部分款項後
      ，剩餘欠款由李宏昇提供改造槍枝2 支、制式子彈9 顆及
      非制式子彈6 顆作為擔保，斯時被告自無法預期何時得再
      以其他原因自「阿湯」處取得空氣槍而持有，即難認與移
      送併辦意旨之犯行自始在同一個預定犯罪計劃內，而出於
      主觀上始終同一犯意，自難謂與本案有何實質上或裁判上
      一罪關係，本院尚不得對該移送部分予以審究，應退回由
      檢察官另為適法處理，附此敘明。
據上論斷，應依刑事訴訟法第299 條第1 項前段，槍砲彈藥刀械
管制條例第8 條第4 項、第12條第4 項，刑法第11條前段、第55
條、第42條第3 項前段、第38條第1 項第1 款，判決如主文。
本案經檢察官趙佳儀到庭執行職務。
中    華    民    國    100    年    1    月    5    日
                  刑事第二庭  審判長法  官  賴淑敏
                                    法  官  楊數盈
                                    法  官  王子謙
以上正本證明與原本無異。
如不服本判決應於收受本判決後10日內向本院提出上訴書狀，上
訴書狀應敘述具體理由。上訴書狀未敘述上訴理由者，應於上訴
期間屆滿後20日內補提理由書狀於本院( 均須按他造當事人之人
數附繕本 )「切勿逕送上級法院」。
中    華    民    國   100    年    1     月    5     日
                                    書記官  陳弘明
附錄本案論罪科刑法條全文：
槍砲彈藥刀械管制條例第8條第4項
未經許可，持有、寄藏或意圖販賣而陳列第一項所列槍枝者，處
三年以上十年以下有期徒刑，併科新臺幣七百萬元以下罰金。
槍砲彈藥刀械管制條例第12條第4項
未經許可，持有、寄藏或意圖販賣而陳列子彈者，處五年以下有
期徒刑，併科新台幣三百萬元以下罰金。
附表
┌──┬──────┬────────┬──────┐
│編號│槍枝管制編號│名            稱│數        量│
├──┼──────┼────────┼──────┤
│1   │一一○二○二│仿BERETTA 廠92FS│壹支（含彈匣│
│    │九八九一    │型半自動手槍製造│壹個）      │
│    │            │，換裝土造金屬槍│            │
│    │            │管而成，可供擊發│            │
│    │            │適用子彈使用，具│            │
│    │            │有殺傷力之改造槍│            │
│    │            │枝              │            │
├──┼──────┼────────┼──────┤
│2   │一一○二○二│由德國HK廠USP CO│壹支（含彈匣│
│    │九八九二    │MPACT型口徑9mm制│壹個）      │
│    │            │式半自動手槍，換│            │
│    │            │裝土造金屬槍管而│            │
│    │            │成，可供擊發同口│            │
│    │            │徑制式子彈使用，│            │
│    │            │具有殺傷力之改造│            │
│    │            │槍枝            │            │
└──┴──────┴────────┴──────┘